臺灣高等法院臺中分院刑事裁定　　　100年度毒抗字第910號
抗　告　人
即　被　告　羅明順
上列抗告人因違反毒品危害防制條例案件，經檢察官聲請強制戒
治（聲請案號：臺灣南投地方法院檢察署100 年度聲戒字第11號
、偵查案號：同署100 年度毒偵字第393 號），不服臺灣南投地
方法院中華民國100 年9 月14日裁定（100 年度毒聲字第3 號）
，提起抗告，本院裁定如下：
    主  文
抗告駁回。
    理  由
一、原裁定意旨略以：抗告人即被告羅明順（下稱抗告人）前因
    施用第二級毒品案件，由臺灣南投地方法院以民國100 年度
    審毒聲字第83號裁定令入勒戒處所觀察、勒戒，並經執行觀
    察、勒戒後，認有繼續施用毒品傾向，爰依檢察官之聲請裁
    定令抗告人入戒治處所強制戒治，期間為6 個月以上至無繼
    續強制戒治之必要為止，但最長不得逾1 年等語。
二、抗告意旨略以：抗告人羅明順經法院裁定觀察、勒戒後，如
    期向勒戒處所報到進行勒戒，在勒戒期間以深自反省、痛改
    全非，但評估報告未根據抗告人之改過向上行為，僅以抗告
    人前科論斷，不近人情。抗告人於觀察、勒戒前經檢察官同
    意延後一天執行，翌日即自行報到，已充滿改過之心，現今
    家中雙老均需靠抗告人工作養家，家中貧困也無法負擔強制
    戒治費用，抗告人決心改過，可以每星期到警察機關報到驗
    尿，請求再次給予機會，將原裁定撤銷等語。
三、按「犯第10條之罪者，檢察官應聲請法院裁定，或少年法院
    （地方法院少年法庭）應先裁定，令被告或少年入勒戒處所
    觀察、勒戒，其期間不得逾2 月（第1 項）。觀察、勒戒後
    ，檢察官或少年法院（地方法院少年法庭）依據勒戒處所之
    陳報，認受觀察、勒戒人無繼續施用毒品傾向者，應即釋放
    ，並為不起訴之處分或不付審理之裁定；認受觀察、勒戒人
    有繼續施用毒品傾向者，檢察官應聲請法院裁定或由少年法
    院（地方法院少年法庭）裁定令入戒治處所強制戒治，其期
    間為6 個月以上，至無繼續強制戒治之必要為止。但最長不
    得逾1 年（第2 項）。依前項規定為觀察、勒戒或強制戒治
    執行完畢釋放後，5 年後再犯第10條之罪者，適用本條前2
    項之規定（第3 項）。」毒品危害防制條例第20條第1 項至
    第3 項定有明文。
四、本院查：
  (一)按觀察勒戒處分執行條例第8 條第1 項規定：「勒戒處所應
    注意觀察受觀察勒戒人在所情形，經醫師研判其有無繼續施
    用毒品傾向後，至遲應於觀察勒戒期滿7 日前，陳報該管檢
    察官或少年法院（庭）」。又有無繼續施用毒品傾向之評估
    標準，並非完全以受觀察、勒戒後之結果為準，勒戒前之各
    種情況，仍應作為評估之依據，其係以多面向之角度評量觀
    察勒戒之個案；而依「有無繼續施用毒品傾向評估標準評分
    說明手冊」規定，其中1.人格特質方面，係依有無毒品犯罪
    前科，其他毒品犯罪相關紀錄以外之犯罪紀錄，短期內再犯
    加重計分及勒戒期間之行為觀察等予以計分。2.臨床徵候方
    面，因個案對於自己藥物使用資料多有所保留，故除由個案
    自陳資料外，對參考個案尿液檢驗結果、藥物使用紀錄、醫
    療紀錄、犯罪紀錄及其他相關資料做綜合判斷。依有無戒斷
    症狀、有無多種藥物使用、有無注射使用及使用期間、在所
    情緒及態度等予以判定給分。3.環境相關因素方面，由於個
    案對於個人藥物使用資料多有所保留，故除由個案自陳之資
    料外，另應參考藥物使用紀錄、醫療紀錄、其他犯罪紀錄及
    臨床資料等做綜合判斷，而依個案社會功能是否良好、支持
    系統情形等為判定依據。綜合上述各項判斷後：(1)總分60分
    以上判定為有繼續施用毒品傾向；(2)50分以下判定為無繼續
    施用毒品傾向；(3)51至59分由判定者再做整體評估後決定，
    若判定為有繼續施用毒品傾向需加註理由；(4)情形特殊之個
    案，在認為依上述分數判定原則不合適時，可依據實際之狀
    況詳實註明判定之理由，另為判定有或無繼續施用毒品傾向
    。是評斷有無吸食毒品傾向，有一定之依據及標準，該評估
    標準已具相當之客觀標準。又上開勒戒處所評估標準，乃將
    與判斷有無繼續施用傾向之相關因素加以列舉及量化，以利
    執法者判定受觀察、勒戒人有無繼續施用毒品傾向，且避免
    執法者之判斷流於恣意。因此勒戒處所實施之有無繼續施用
    毒品傾向評估，有其相當之專業依據及標準，且因涉及專門
    醫學，乃由勒戒處所內之專業醫師本其專業，依照前揭標準
    ，研判受觀察、勒戒人有無繼續施用毒品傾向，作成陳報之
    有無繼續施用毒品傾向評估標準紀錄表暨證明書，倘其評估
    由形式上觀察，並無擅斷或濫權等明顯不當之情事，法院宜
    予以尊重。抗告意旨誤認關於有無繼續施用毒品傾向之判斷
    ，僅以前科論斷云云，尚有誤會。
  (二)查本案抗告人經法務部矯正署南投看守所附設勒戒處所之醫
    師評分結果，在人格特質評估方面為38分，臨床徵候方面15
    分，環境相關因素方面7 分，總得分為60分，且於有無繼續
    施用毒品傾向證明書綜合判斷項下勾選「有繼續施用毒品傾
    向」，並加註理由詳細說明「綜合得分：60分因超過最低判
    定標準，且過去有多次用藥前科，故認為將來有較高繼續施
    用毒品傾向」等情，有法務部矯正署南投看守所100 年9 月
    2 日投所芳總字第1000400566號函附之有無繼續施用毒品傾
    向證明書、有無繼續施用毒品傾向評估標準紀錄表各1 份在
    卷可憑（見偵卷第79至80頁）。而抗告人有無繼續施用毒品
    傾向之判斷，既係由執行觀察、勒戒機關，依其專業性、經
    驗性之判斷，而為個案具體評定。本件法務部矯正署臺中看
    守所附設勒戒處所關於被告有無繼續施用毒品傾向之報告，
    就被告之人格特質、臨床徵候及環境相關因素等事項均分別
    評列分數，而後加總計算得出總分為60分，據此認定抗告人
    有繼續施用毒品傾向，核其報告未有判斷瑕疵或顯不可信之
    情事存在，該勒戒處所依個案之臨床實務等具體事證，判定
    抗告人為「有繼續施用毒品傾向」，參諸前開說明，尚無不
    合。抗告人徒以有改過之心，應無可能經評定為有繼續施用
    毒品傾向云云，難認有據。
  (三)抗告人前曾於91年間因施用毒品案件，經送執行觀察、勒戒
    後，因認有繼續施用毒品之傾向，再經送強制戒治，於92年
    3 月28日停止強制戒治，至92年6 月9 日強制戒治期滿，並
    由臺灣臺中地方法院檢察署檢察官以92年度戒毒偵字第160
    號為不起訴處分確定，且於上開強制戒治執行完畢釋放後，
    5 年後，始於100 年4 月9 日下午8 時許，在南投縣埔里鎮
    ○○里○○街29號其住處，施用第二級毒品甲基安非他命1
    次之犯行，有臺灣高等法院被告前案紀錄表、中山醫學大學
    附設醫院尿液檢驗報告各1 份在卷可憑；又抗告人經依臺灣
    南投地方法院100 年度審毒聲字第83號裁定入法務部矯正署
    南投看守所附設勒戒處所執行觀察、勒戒後，經認有繼續施
    用毒品之傾向，亦有前開法務部矯正署南投看守所100 年9
    月2 日投所芳總字第1000400566號函附之有無繼續施用毒品
    傾向證明書、有無繼續施用毒品傾向評估標準紀錄表各1 份
    在卷可考。從而，原裁定據檢察官之聲請，依毒品危害防制
    條例第20條第3 項、第2 項後段之規定，裁定抗告人應入戒
    治處所施以強制戒治，其期間為6 個月以上，至無繼續強制
    戒治之必要為止，但最長不得逾1 年，並無不合。抗告人以
    前揭抗告意旨，指摘原裁定不當，均為無理由，應予駁回。
據上論斷，應依刑事訴訟法第412 條，裁定如主文。
中    華    民    國   100    年    10    月    31    日
            刑事第五庭  審判長法  官  趙  春  碧
                              法  官  林  宜  民
                              法  官  楊  文  廣
上列正本證明與原本無異。
不得抗告。
                              書記官  林  育  萱
中    華    民    國   100    年    10    月    31    日